【裁判字號】    90,自,15
【裁判日期】    900814
【裁判案由】    殺人
【裁判全文】
臺灣板橋地方法院刑事判決                              九十年度自字第一五號
    自訴人  丁○○
    被  告  丙○○
    指定任辯護人  甲○
右列被告因殺人未遂案件，自訴人提起自訴，甲○判決如左：
    主    文
丙○○殺人未遂，累犯，處有期徒刑陸年。
扣案之牛排西餐刀壹把沒收。
    事    實
一、丙○○前於民國八十七年三月三十一日因違反著作權法案件，經臺灣臺北地方法
    院判處有期徒刑六月，於同年六月二十六日經臺灣高等法院撤銷原判決，判處有
    期徒刑三月確定，嗣於同年十一月三十日易科罰金執行完畢。竟仍不知警惕，其
    與丁○○前因金錢糾紛而心懷怨懟，竟於八十九年十二月十日下午六時三十分許
    ，持其所有之牛排西餐刀一把，至臺北縣三重市○○街三十七號二樓丁○○住處
    樓下，待丁○○自外騎乘機車返回時，趁丁○○不注意之際，竟基於殺人之故意
    ，持該牛排西餐刀猛刺丁○○左後背一刀，深及肺部致丁○○因此受有左背部穿
    刺傷併氣血胸及皮下氣腫之傷害，經丁○○極力抵抗，並奪下該牛排西餐刀，丙○○亦因丁○○之抵抗致受有右側肋骨骨折、左小指挫裂傷、及牙齒斷裂等傷害
    始罷手。丁○○嗣經友人送往馬偕紀念醫院急救，進行胸管置入術引流手術，始
    倖免於死。
二、案經被害人丁○○提起自訴。
    理    由
一、訊據被告丙○○對其於前揭時地持牛排西餐刀一把，與自訴人丁○○衝突之事實
    固坦承不諱，惟矢口否認殺人犯行，辯稱：因丁○○前後二次要伊付酒帳，總共
    新臺幣一千多元，伊不付錢，丁○○便打伊，伊一時氣憤與丁○○發生衝突，伊
    被丁○○毆打受有右側肋骨骨折、左小指挫裂傷、及牙齒斷裂等傷害，伊未持牛
    排西餐刀殺丁○○，丁○○背上刀傷係與伊衝突之際自己戳到的云云。
二、然查前揭事實，業經被害人丁○○指訴甚詳稱：伊於八十九年十一月中，向友人
    代工承包房屋整修打壁等雜項工程，僱用被告作臨時粗工，通常一般臨時工每日
    工資為二千五百元左右，但被告要求三千元，伊不同意，引起被告不滿，遂於八
    十九年十二月十日下午六時三十分許，持牛排西餐刀一把，躲在伊住處樓下，趁
    伊返家不備之際，持刀猛刺伊左後背，欲置伊於死地，經伊奮力反抗而奪下兇刀
    ，嗣伊友人乙○○將伊送馬偕醫院急救，經住院治療始倖免於死，事後伊已將兇
    刀交予長泰派出所員警黃富銘等語（見甲○九十年二月五日訊問筆錄）。證人乙○○於甲○調查時結證稱：伊向被害人分租房屋，當天伊返回時，被告與被害人
    已打完架，當時二人均在馬路上，被害人背上流血，要伊送他去醫院，伊後來返
    回時被告已離去，當天中午及晚餐伊並未與被告或被害人一起吃飯，係事發前幾
    天曾在一家鵝肉店吃過飯，是被告付錢，當時被告與被害人並未起衝突等語（見
    甲○九十年七月十九日訊問筆錄）。而被告於甲○調查時亦自承係事發前三天與
    被害人及證人乙○○一起喝酒吃飯，當時沒衝突，及扣案之牛排西餐刀係其所有
    之事實（見甲○九十年七月十九日訊問筆錄）。
三、次查被害人遭被告持牛排西餐刀猛刺左後背一刀，致受有左背部穿刺傷併氣血胸
    及皮下氣腫之傷害，有馬偕紀念醫院八十九年十二月十五日出具之乙種診斷證明
    書一紙、醫療單據四紙附卷可稽，並有被告所有之牛排西餐刀一把扣案可資佐證
    。再經甲○函查馬偕紀念醫院被害人於八十九年十月二十日受刀傷後急診治療狀
    況，被害人於當日就診時，意識清醒，左後背有一撕裂傷約一公分長，深達肺部
    ，Ｘ光顯示有氣腔情況，生命現象穩定，施予胸管置入術引流，並入院治療觀察
    ，有致命之危險，有該醫院九十年二月二十日馬院醫字第九００二九四號函一紙
    在卷可參。
四、又查被告與被害人衝突之際，因被害人反抗之結果，致亦受有右側肋骨骨折、左
    小指挫裂傷、及牙齒斷裂等傷害，此部分雖經被告提起傷害之告訴，然經臺灣板
    橋地方法院檢察署檢察官偵查結果，認被害人之行為符合正當防衛之構成要件，
    而阻卻違法，予以不起訴處分在案，有該署檢察官九十年度偵字第三八四九號不
    起訴處分書一件在卷可參，並經甲○調閱該案卷證屬實。
五、按行為人對於構成犯罪之事實，明知並有意使其發生者，為故意。行為人對於構
    成犯罪之事實，預見其發生而其發生並不違背其本意者，以故意論，刑法第十三
    條第一項、第二項分別定有明文。又刑法上殺人罪本視加害人有無殺意及下手加
    害時有無死亡之預見為斷，被害人受傷處所是否係致命部位，及傷痕之多寡，輕
    重如何，雖不能據為認定有無殺意之唯一標準，但加害人下手情形如何，於審就
    犯意方面，仍不失為重要參考資料，有最高法院十八年上字第一三０九號、十九
    年上字第七一八號、二十年非字第一０四號等判例可參。查本案被告因與被害人
    有金錢糾葛，竟持牛排西餐刀猛刺被害人背部，造成被害人背部受有穿刺傷深達
    肺部，併氣血胸及皮下氣腫之傷害，依被害人受傷情狀觀之，若非即時送醫急救
    ，必有致命危險，而持尖刀刺人易出人命亦為被告主觀上無法諉為無預見。且替
    被害人急救之馬偕紀念醫院已在前揭回函中指明被害人當時受傷狀況有致命之危
    險，更可見被告所為確有欲置被害人於死之故意。雖被告與被害人就本案之起因
    ，一說係酒帳糾紛，一說是工資糾葛，而有所出入，然此屬犯罪動機，尚不影響
    被告犯罪故意之成立。是被告前開所辯，無非事後避重就輕飾卸之詞，尚難採信
    ，本件事證明確，被告犯行堪予認定。
六、核被告丙○○所為，係犯刑法第二百七十一條第二項、第一項之殺人未遂罪。查
    被告前於八十七年三月三十一日因違反著作權法案件，經臺灣臺北地方法院判處
    有期徒刑六月，於同年六月二十六日經臺灣高等法院撤銷原判決，判處有期徒刑
    三月確定，嗣於同年十一月三十日易科罰金執行完畢，有臺灣高等法院檢察署刑
    案紀錄簡覆表在卷可查，其於有期徒刑執行完畢後五年內再犯有期徒刑以上之本
    案罪名，為累犯，應依法加重其刑。又其已著手於殺人犯罪行為之實施，惟未生
    既遂之結果，依刑法第二十六條前段規定減輕其刑。而被告同時有上開刑之加重
    減輕事由，依刑法第七十一條第一項之規定，先加後減之。爰審酌被告僅因金錢
    細故竟持牛排西餐刀刺猛被害人，對被害人造成致命之危險，其犯罪之動機、目
    的、手段、被害人所受傷害程度、及犯罪後仍未見悔意等一切情狀，量處如主文
    所示之刑，以示懲儆。
七、被告犯罪所使用之牛排西餐刀一把，係被告所有供犯罪所用之物，依刑法第三十
    八條第一項第二款規定宣告沒收。
據上論斷，應依刑事訴訟法第三百四十三條、第二百九十九條第一項前段，刑法第二
百七十一條第二項、第一項、第四十七條、第二十六條前段、第三十八條第一項第二
款判決如主文。
中      華      民      國      九  十    年     八    月    十   四    日
                                         臺灣板橋地方法院刑事第四庭
                                             法    官    談      虎
右正本證明與原本無異。
如不服本判決，應於判決送達後十日內，向甲○提出上訴狀。
                     書 記 官    陳  君  偉
中      華      民      國      九  十    年     八    月    十   四    日
附錄本案論罪科刑條文
刑法第二百七十一條
  殺人者，處死刑、無期徒刑或十年以上有期徒刑。
  前項之未遂犯罰之。
  預備犯第一項之罪者，處二年以下有期徒刑。


司法院資訊處製作；財團法人民間司法改革基金會備份。
